【裁判字號】    97,訴,5331
【裁判日期】    980122
【裁判案由】    毒品危害防制條例
【裁判全文】
臺灣板橋地方法院刑事判決              97年度訴字第5331號
公  訴  人  臺灣板橋地方法院檢察署檢察官
被      告  甲○○
上列被告因違反毒品危害防制條例案件，經檢察官提起公訴（九
十七年度毒偵字第八四四八號），被告於審理中對被訴之事實為
有罪陳述，本院合議庭裁定行簡式審判程序，並判決如下：
    主  文
甲○○施用第一級毒品，累犯，處有期徒刑拾月。扣案第一級毒
品海洛因（驗餘淨重零點壹伍伍伍公克）沒收銷燬之；上開海洛
因之包裝塑膠袋壹只沒收。
    事  實
一、甲○○前於民國八十九年間因施用毒品案件，經依本院八十
    九年度毒聲字第四一一一號裁定送觀察、勒戒後，認無繼續
    施用毒品之傾向，於八十九年七月十三日執行完畢釋放出所
    ，並經臺灣板橋地方法院檢察署檢察官於八十九年七月十七
    日以八十九年度毒偵緝字第七九六號為不起訴處分確定。又
    於八十九年十二月間起至九十一年二月間施用第一級毒品毒
    品案件，依本院九十年度毒聲字第一九八一號裁定送觀察、
    勒戒後，認有繼續施用毒品之傾向，復經本院以九十一年度
    毒聲字第八一四號裁定令入戒治處所施以強制戒治，於九十
    一年四月二日入戒治處所接受強制戒治，嗣經本院以九十一
    年毒聲字第三一０一號裁定停止戒治，所餘戒治期間付保護
    管束，嗣因甲○○違反保護管束應遵守事項情節重大，惟檢
    察官向本院聲請撤銷停止戒治時，保護管束期間已屆滿，本
    院以九十二年度毒聲字第七八二號裁定駁回檢察官之聲請；
    甲○○此次施用毒品犯行，經檢察官依法提起公訴後，本院
    以九十一年度訴字第七二九號判處有期徒刑八月確定。嗣甲
    ○○復於九十二年間因施用第一級毒品案件，經本院以九十
    二年度毒聲字第一四四七號裁定令入戒治處所施以強制戒治
    ，於九十二年五月六日入戒治處所接受強制戒治；其該次施
    用毒品犯行，經本院以九十二年度訴字第一一０九號判處有
    期徒刑九月確定。甲○○前揭強制戒治之執行部分於九十三
    年一月九日因毒品危害防制條例修正施行，而接續執行上開
    二項罪刑，於九十四年一月十九日假釋出監，嗣經撤銷假釋
    ，於九十四年六月十三日入監執行殘刑三月二十四日，於九
    十四年十月六日縮刑期滿執行完畢。
二、詎甲○○未知悔悟，明知海洛因、甲基安非他命分別係毒品
    危害防制條例所規定之第一級、第二級毒品，不得非法持有
    、施用，竟於上開觀察、勒戒及強制戒治執行完畢釋放後五
    年內，犯施用第一級毒品罪並經法院科刑處罰後，復基於施
    用第一級毒品海洛因、第二級毒品甲基安非他命之犯意，於
    九十七年十月十日下午七時許，在臺北縣蘆洲市○○街公園
    之廁所內（起訴書就施用海洛因、甲基安非他命之時間、地
    點，分別略載為同月十一日為警查獲採尿前二十六小時、九
    十六小時內某時、不詳地點），點燃摻有毒品海洛因、甲基
    安非他命之香菸吸聞之方式，同時非法施用第一級毒品海洛
    因、第二級毒品甲基安非他命。嗣於九十七年十月十一日下
    午八時四十分許，在臺北縣三重市○○路○段與長壽西街口
    ，因形跡可疑而為警查獲，甲○○自其右方褲子口袋內取出
    其所有而未及施用之第一級毒品海洛因一包（毛重０‧四四
    公克、淨重０‧一六公克，經取樣部分檢驗用罄，驗餘淨重
    ０‧一五五五公克）而交予員警扣案，再經警採集甲○○之
    尿液送驗，結果呈毒品海洛因代謝物嗎啡、甲基安非他命陽
    性反應，始悉上情。
三、案經臺北縣政府警察局三重分局報請臺灣板橋地方法院檢察
    署檢察官偵查起訴。
    理  由
一、訊據被告甲○○對於上揭時地，施用第一級毒品海洛因、第
    二級毒品甲基安非他命之事實，於九十八年一月二十日本院
    審理中供承不諱，並有其所有之白色粉末一包扣案可資佐證
    。又被告經警查獲所採集尿液經送鑑定，亦呈海洛因代謝物
    嗎啡、甲基安非他命陽性反應，有臺灣檢驗科技股份有限公
    司九十七年十月三十一日（檢體編號Ｃ0000000號）
    濫用藥物檢驗報告、姓名代碼對照表各一紙在卷可稽；另上
    述扣案之白色粉末一包，經送交通部民用航空局航空醫務中
    心鑑定，確為第一級毒品海洛因（毛重０‧四四公克、淨重
    ０‧一六公克，經取樣部分檢驗用罄，驗餘淨重０‧一五五
    五公克）無誤，有該航空醫務中心九十七年十一月十三日航
    藥鑑字第０九七五七七九號鑑定書一紙附卷可按。再被告前
    有事實欄所載之觀察、勒戒、強制戒治執行完畢及施用毒品
    犯罪科刑紀錄，亦有臺灣高等法院被告前案紀錄表附卷可憑
    ，足認被告係觀察、勒戒及強制戒治執行完畢釋放後五年內
    ，犯施用第一級毒品罪並經法院科刑處罰後，又再犯本件施
    用第一級毒品、第二級毒品罪，依毒品危害防制條例第二十
    三條第二項規定，應依法追訴處罰。本案事證明確，被告犯
    行洵堪認定，應依法論科。
二、按海洛因、甲基安非他命係毒品危害防制條例第二條第二項
    第一款、第二款所明定之第一級、第二級毒品，不得非法持
    有、施用。核被告所為，係犯毒品危害防制條例第十條第一
    項之施用第一級毒品海洛因罪，及同條第二項之施用第二級
    毒品甲基安非他命罪。其施用第一級毒品海洛因前後持有海
    洛因，施用第二級毒品甲基安非他命前後持有甲基安非他命
    之低度行為，應為施用海洛因、甲基安非他命之高度行為所
    吸收，不另論罪。又被告係於九十七年十月十日下午七時許
    將摻有海洛因及甲基安非他命香菸點燃吸食等情，業據其於
    九十八年一月二十日本院審理中供明在卷，而依本院歷來審
    判經驗得知，海洛因、甲基安非他命之施用方式，依施用者
    之使用習慣而有所不同，並無固定之施用方式，且確實有施
    用者係將上述二種毒品同時摻入香菸內吸食之情形，復參以
    本件警方查獲被告時並未扣得玻璃球、吸食器等一般常見施
    用甲基安非他命之工具，是被告於本院審理中供述其係同時
    施用海洛因、甲基安非他命等語，應堪採信。是被告以一施
    用行為同時施用毒品海洛因、甲基安非他命，成立想像競合
    犯，應依刑法第五十五條之規定，從一重論以毒品危害防制
    條例第十條第一項之施用第一級毒品海洛因罪。至公訴意旨
    認被告上開所犯施用第一級毒品、第二級毒品罪，應予分論
    併罰一節，因缺乏其他積極證據證明被告係於不同時間分別
    施用上開二種毒品，此部分公訴論罪之意旨，尚非足採。末
    查，被告有事實欄一所載之有期徒刑執行完畢紀錄，有臺灣
    高等法院被告前案紀錄表在卷可按，其於有期徒刑之執行完
    畢後五年內，故意再犯本件有期徒刑以上之罪，為累犯，應
    依刑法第四十七條第一項之規定加重其刑。爰審酌被告犯罪
    之動機、目的、手段，施用毒品犯罪戕害一己之身心健康，
    及其國中畢業之智識程度（見警詢筆錄），暨犯後於九十八
    年一月二十日本院審理中坦承犯行之態度等一切情狀，量處
    如主文所示之刑，以資儆懲。
三、扣案海洛因（驗餘淨重０‧一五五五公克），係查獲之第一
    級毒品，已如前述，應依毒品危害防制條例第十八條第一項
    前段之規定，宣告沒收銷燬之；至取樣之海洛因部分，因檢
    驗用罄而滅失，爰不另為沒收銷燬之諭知。又依被告於本院
    審理中供稱上開扣案海洛因係其買回來還未施用，就被員警
    查獲等語，堪認上開毒品海洛因之包裝塑膠袋一只，係被告
    所有供其施用毒品海洛因犯罪預備之物，併依刑法第三十八
    條第一項第二款規定宣告沒收之。
據上論斷，應依刑事訴訟法第二百七十三條之一第一項、第二百
九十九條第一項前段，毒品危害防制條例第十條第一項、第二項
、第十八條第一項前段，刑法第十一條前段、第五十五條、第四
十七條第一項、第三十八條第一項第二款，判決如主文。
本案經檢察官李巧菱到庭執行職務。
中    華    民    國    98    年    1     月    22    日
                  刑事第十三庭  審判長法  官  白光華
                                      法  官  曾淑娟
                                      法  官  楊志雄
以上正本證明與原本無異。
如不服本判決，應於判決送達後10日內敘明上訴理由，向本院提
出上訴狀 (應附繕本) ，上訴於臺灣高等法院。其未敘述上訴理
由者，應於上訴期間屆滿後20日內向本院補提理由書「切勿逕送
上級法院」。
                                      書記官  陳 春 銘
中    華    民    國    98    年    1    月    22    日
附錄本案論罪科刑法條全文：
毒品危害防制條例第十條
施用第一級毒品者，處六月以上五年以下有期徒刑。
施用第二級毒品者，處三年以下有期徒刑。


司法院資訊處製作；財團法人民間司法改革基金會備份。
